臺灣彰化地方法院刑事判決
111年度訴字第715號
公  訴  人  臺灣彰化地方檢察署檢察官
被      告  高誌鴻




            林軒禾


上列被告因違反廢棄物清理法案件，經檢察官認與本院110年度
原訴字第17號案件為一人犯數罪之相牽連案件而追加起訴（110
年度偵字第9864、9865、9866、9867、9869號），被告於準備程
序進行中，均就被訴事實為有罪之陳述，經本院合議庭裁定由受
命法官獨任進行簡式審判程序，判決如下：
    主  文
高誌鴻共同犯廢棄物清理法第四十六條第四款前段之非法清理廢
棄物罪，處有期徒刑壹年。緩刑貳年。未扣案之犯罪所得新臺幣
貳萬捌仟元沒收，於全部或一部不能沒收或不宜執行沒收時，追
徵其價額。
林軒禾共同犯廢棄物清理法第四十六條第四款之罪，處有期徒刑
壹年肆月。緩刑參年，緩刑期間付保護管束，並應接受參場次之
法治教育課程。未扣案之犯罪所得新臺幣拾柒萬貳仟元沒收，於
全部或一部不能沒收或不宜執行沒收時，追徵其價額。
    犯罪事實
一、高誌鴻與黃政綸、唐銘德、洪敏雄、洪森及謝雨庭（黃政綸
    、唐銘德、洪敏雄、洪森部分，均由本院另為審理；謝雨庭
    部分，另經檢察官為緩起訴處分）共同基於非法受託清除、
    處理廢棄物之犯意聯絡，由洪森於民國109年12月7日在彰化縣○
    ○鎮○○街00號0樓申設「鴻森園藝有限公司」（下稱鴻森公司
    ，由本院另為審理），意在對外宣稱係成立園藝公司，須使
    用堆肥云云，作為掩護，以俾其向址設臺中市○○區○○路000
    號之端木環保科技股份有限公司（下稱端木公司，由本院另
    為審理）非法收取廢木材夾雜有密集板、油漆合板、廢塑膠
    片、廢隔熱棉等廢棄物之廢木材混合物（廢棄代碼：D-0799
    類，下稱端木公司端廢棄物）。此外。棄置場所部分，洪森
    則向不知情之土地所有權人吳萬寶等人承租坐落彰化縣○○鎮○○
    段000、000、000、000、000、000、000、000及000 之0等
    地號魚塭地，供作非法棄置端木公司端廢棄物之場所（座標
    ：24.0000000，120.0000000，下稱鴻森棄置場，截至110年8
    月3日查獲時止，鴻森棄置場共棄置體積約4,900立方公尺，
    棄置重量約1,960公噸）廢棄物棄置規模廣大，而致污染環境
    。而因鴻森棄置場為棄置魚塭所在地，路面不平整而大車難以
    進出，洪森為便利大型貨車、曳引車載運端木公司端廢棄物
    進出鴻森棄置場，即委由謝雨庭聯繫黃政綸、高誌鴻、唐銘
    德及洪敏雄等人，分別駕駛下列車輛載運土木建築廢棄物（廢
    棄物代碼：D-0599類，內含磚、混凝土塊、沙、木材、金屬、
    玻璃、塑膠等廢棄物）至鴻森棄置場內棄置，以利大型車輛傾
    倒棄置物時便於行駛。
二、高誌鴻即駕駛其實際所有，靠行借名登記於宏義貨運有限公
    司之車牌號碼000-0000號營業用曳引車附掛00-000號半拖車，
    受託載運新北市汐止區某處挖管線工地內之土木建築廢棄物
    ，至鴻森棄置場內棄置，共計2趟次，並因此獲取新臺幣（
    下同）1萬3,000元、1萬5,000元之利益。
三、林軒禾與端木公司登記負責人林奕騰（由本院另為審理）、
    洪森等人共同基於非法受託清除、處理廢棄物之犯意聯絡，由
    林奕騰出面與有提供土地堆置廢棄物犯意之洪森謀議後，即
    指示林軒禾駕駛其名下之車牌號碼000-0000號自用曳引車附掛0
    0-000號半拖車載運端木公司端廢棄物，至鴻森棄置場棄置，
    共計約43趟次，林軒禾均自棄置端木公司端廢棄物之每車趟次
    中，向端木公司收取4,000元之報酬。
四、案經彰化縣警察局鹿港分局報告臺灣彰化地方檢察署檢察官
    偵查追加起訴。
    理    由
一、本案被告所犯係死刑、無期徒刑、最輕本刑為3年以上有期
    徒刑以外之罪，其於準備程序就前揭被訴事實為有罪之陳述
    ，經受命法官告知簡式審判程序之旨，並聽取被告與公訴人
    之意見後，本院認無不得或不宜改依簡式審判程序進行之處
    ，爰依刑事訴訟法第273條之1第1項、第284條之1裁定由受
    命法官獨任進行簡式審判程序，合先敘明。
二、證據名稱：
　㈠證人即同案共犯謝雨庭、洪森及林奕騰於偵查中之證述。
　㈡環保署於110年8月3日專案彙整報告、彰化縣環境保護局於11
    0年8月3日之稽查工作紀錄。
　㈢扣案被告高誌鴻所有之車號000-0000號曳引車（含鑰匙)1輛
    、車號00-000號拖車1台、新北市新店區農會存簿1本、VIVO
    智慧型手機1支。
　㈣扣案被告林軒禾所有之車號000-0000號曳引車（含鑰匙) 1輛
    、智慧型手機1支、信用卡(第一銀行VISA卡)1張、汽機車行
    照(000-0000曳引車行照)1張、筆記本1本。
　㈤被告高誌鴻、林軒禾之自白。
三、論罪科刑：
　㈠核被告高誌鴻、林軒禾所為，均係犯廢棄物清理法第46條第4
    款之非法清理廢棄物罪。被告高誌鴻與黃政綸、唐銘德、洪
    敏雄、洪森及謝雨庭、洪森等人有犯意聯絡及行為分擔，具
    為共同正犯；被告林軒禾與林奕騰、洪森有犯意聯絡及行分
    擔，亦為共同正犯。
　㈡按集合犯乃其犯罪構成要件中，本就預定有多數同種類之行
    為將反覆實行，立法者以此種本質上具有複數行為，反覆實
    行之犯罪，歸類為集合犯，特別規定為一個獨立之犯罪類型
    ，例如收集犯、常業犯等。廢棄物清理法第46條第4款前段
    之非法清理廢棄物罪，係以未依同法第41條第1項規定領有
    廢棄物清除、處理許可文件而從事廢棄物清除、處理者為犯
    罪主體，再依該法第41條第1項前段以觀，可知立法者顯然
    已預定廢棄物之清除、處理行為通常具有反覆實行之性質。
    是本罪之成立，本質上即具有反覆性，而為集合犯（最高法
    院106年度台上字第271號判決意旨參照）。從而，被告高誌
    鴻本案所為2次之非法清理廢棄物行為，以及被告林軒禾本
    案所為43次之非法清理廢棄物行為，應均認屬集合犯，均僅
    論以包括一罪。
  ㈢爰審酌被告高誌鴻、林軒禾非法傾倒廢棄物，所造成對自然
    環境及土地利用之破壞程度，及其於全案中之分工角色，並
    考量其前均無犯罪紀錄，素行尚佳，犯後坦承犯行，與其犯
    罪之動機、目的、手段，兼衡被告高誌鴻自述國小畢業，有
    大卡車駕駛執照，已離婚，所育之2名子女均已成年，目前
    獨居於租屋處，且因生病開刀，致下半身沒有知覺，無法工
    作，平日生活相關費用均是靠女兒支付，其女兒下班後會至
    其居處照看；被告林軒禾則自述農工畢業，有化學類證照，
    目前未婚、無子女，獨居於公司的宿舍，從事化學品運送工
    作，每月收入約9萬元，每日工作約14至16小時（除了運送
    還有包含廠家驗化學品的時間），尚有200萬的曳引車貸款
    及信用貸款待清償等生活情狀及經濟狀況，各量處如主文欄
    所示之刑。
  ㈣末查被告高誌鴻、林軒禾前均未曾因故意犯罪受有期徒刑以
    上刑之宣告，此有臺灣高等法院被告前案紀錄表在卷可稽，
    被告高誌鴻、林軒禾因一時失慮致罹刑章，本院審酌其2人
    於本案係擔任載運廢棄物之司機，所獲不法利益非鉅，且犯
    後坦承犯行，已有悔意等情狀，信其經此偵審程序後，當能
    知所警惕，無再犯之虞，認所宣告之刑，以暫不執行為適當
    ，爰依刑法第74條第1項第1款之規定宣告緩刑如主文所示期
    間，以啟自新。又為使被告林軒禾能於本案從中深切記取教
    訓，併強化其法治之觀念，避免再度犯罪，本院斟酌其日本
    案犯行之不法程度，而依刑法第74條第2項第8款、第93條第
    1項第2款之規定，命被告林軒禾應於緩刑期間付保護管束，
    且參加法治教育3場次，以觀後效（此部分乃緩刑宣告附帶
    之條件，依刑法第75條之1第1項第4款規定，違反上開之負
    擔情節重大，足認原宣告之緩刑難收其預期效果，而有執行
    刑罰之必要者，得撤銷緩刑之宣告）。另被告高誌鴻因病開
    刀導致下半身失去知覺，長期臥床，無法自理生活，有診斷
    證明書在卷可憑，本爰院考量被告高誌鴻上開身心狀況，不
    另就緩刑附條件或負擔，附此敘明。
四、沒收：
　㈠被告高誌鴻因本案所載運廢棄物而獲得之報酬1萬3,000元、1
    萬5,000元，共2萬8,000元，業據被告高誌鴻供承明確，該2
    萬8,000元為其本案之犯罪所得，未扣案，爰依刑法第38條
    之1第1項、第3項之規定宣告沒收，於全部或一部不能沒收
    或不宜執行沒收時，追徵其價額。
　㈡被告林軒禾以每趟4,000元之代價，載運端木公司之廢棄物至
    鴻森棄置場，共載運43趟次等情，亦據被告林軒禾供承明確
    ，則被告林軒禾因本案載運廢棄物之犯行，應共計得款172,
    000元，為其本案之犯罪所得，未扣案，爰依刑法第38條之1
    第1項、第3項之規定宣告沒收，於全部或一部不能沒收或不
    宜執行沒收時，追徵其價額。
  ㈢至追加起訴意旨固聲請就被告高誌鴻、林軒禾所有，使用於
    本案非法清除廢棄物犯行中之車輛為沒收之宣告，惟被告高
    誌鴻、林軒禾於本案之犯罪情節相較於同類型之案件並非特
    別嚴重，且其等因本案犯罪所得之利益非鉅，並經本院為如
    上之沒收宣告，而其等所使用之曳引車、拖車等車輛，價值
    高達數百萬元，被告林軒禾尚且表示目前仍在繳納車輛之貸
    款，從而本院審酌上情，認如將其等所有之上開車輛予以宣
    告沒收，有過苛之虞，爰不予宣告沒收。
據上論斷，應依刑事訴訟法第273條之1第1項、第299條第1 項前
段、第310條之2、第454條第1項，判決如主文。
本案經檢察官何金陞追加起訴，檢察官林士富到庭執行職務。
中　　華　　民　　國　　111 　年　　8 　　月　　31　　日
                   刑事第五庭  法  官  李淑惠
以上正本證明與原本無異。
如不服本判決應於收受判決後20日內向本院提出上訴書狀，並應
敘述具體理由；其未敘述上訴理由者，應於上訴期間屆滿後20日
內向本院補提理由書（均須按他造當事人之人數附繕本）「切勿
逕送上級法院」。
告訴人或被害人對於判決如有不服具備理由請求檢察官上訴者，
其上訴期間之計算係以檢察官收受判決正本之日期為準。
中　　華　　民　　國　　111 　年　　8 　　月　　31　　日
                               書記官  黃國源
附錄論罪科刑條文：
廢棄物清理法第46條
有下列情形之一者，處一年以上五年以下有期徒刑，得併科新臺
幣一千五百萬元以下罰金：
一、任意棄置有害事業廢棄物。
二、事業負責人或相關人員未依本法規定之方式貯存、清除、處
    理或再利用廢棄物，致污染環境。
三、未經主管機關許可，提供土地回填、堆置廢棄物。
四、未依第四十一條第一項規定領有廢棄物清除、處理許可文件
    ，從事廢棄物貯存、清除、處理，或未依廢棄物清除、處理
    許可文件內容貯存、清除、處理廢棄物。
五、執行機關之人員委託未取得許可文件之業者，清除、處理一
    般廢棄物者；或明知受託人非法清除、處理而仍委託。
六、公民營廢棄物處理機構負責人或相關人員、或執行機關之人員未處理廢棄物，開具虛偽證明。